【裁判字號】    98,易,2188
【裁判日期】    990226
【裁判案由】    台灣地區與大陸地區人民關係條例
【裁判全文】
臺灣臺北地方法院刑事判決              98年度易字第2188號
公  訴  人  臺灣臺北地方法院檢察署檢察官
被      告  甲○○
上列被告因違反臺灣地區與大陸地區人民關係條例案件，經檢察
官提起公訴（98年度偵字第10251號），本院判決如下：
    主  文
甲○○違反不得僱用大陸地區人民在臺灣地區從事未經許可之工
作之規定，累犯，處有期徒刑陸月，如易科罰金，以新臺幣壹仟
元折算壹日。
    事  實
一、甲○○於民國88年間因違反臺灣地區與大陸地區人民關係條
    例，經本院以88年度北簡字第868號判決判處罰金新臺幣（
    下同）3 萬元確定，於89年1月5日執行完畢（不構成累犯）
    ；又因妨害性自主案件，經臺灣士林地方法院以96年度訴字
    第612號判處有期徒刑8月，減為有期徒刑4月確定，於97年4
    月28日易科罰金執行完畢。
二、甲○○猶不知悔改，其明知己○○係大陸地區人民以團聚名
    義申請來臺且未獲工作許可，不得從事任何未經許可或與許
    可範圍不符之工作，竟仍於98年3 月25日起，在其擔任負責
    人之「水餃王小吃店」（址設臺北市○○區○○路340 號）
    ，接續以每包1盒10顆水餃薪資2.5元之代價，僱用未領有工
    作許可證之己○○從事包水餃之工作。嗣因戊○○檢舉，經
    警於98年3月31日上午11時35分許，在上址當場查獲。
三、案經臺北市政府警察局信義分局報請臺灣臺北地方法院檢察
    署檢察官偵查起訴。
    理  由
一、證據能力方面：
    本案被告甲○○對於檢察官起訴書證據清單所提人證、物證
    之證據能力均不加以爭執，而本院審核該等證據資料作成之
    情況，亦無不具證據能力之情形，則該等證據資料自有證據
    能力，合先敘明。
二、訊據被告固不否認伊係「水餃王小吃店」之負責人，及己○○經警於98年3 月31日上午11時35分許在上址當場查獲等情
    ，惟矢口否認上開犯行，辯稱：伊知道大陸地區人士在臺灣
    工作需要主管機關許可，伊有問己○○有無工作證，己○○
    回答有，但因伊還未僱用己○○，所以尚未檢查己○○之工
    作證，且己○○係經其他店員同意後，在伊上開小吃店學習
    包水餃事宜，伊於警查獲時並沒有僱用己○○在小吃店工作
    云云。經查：
  (一)證人己○○為大陸地區人民，以團聚名義申請來臺，且未持
    有工作許可證之事實，業據證人己○○於偵查中證述明確（
    見偵卷第50頁），且有己○○入境許可證、出境登記表、中
    華人民共和國居民身分證影本在卷可稽（見偵卷第22至23頁
    ）；又臺北市政府警察局信義分局於98年3 月31日上午11時
    35分許，因接獲檢舉，前往址設於臺北市○○區○○路340
    號之「水餃王小吃店」進行臨檢，查獲未持有工作許可證之
    己○○正在店內包水餃乙節，有卷附臨檢紀錄表可徵（見偵
    卷第17至18頁），並為被告所不爭執，此部分事實堪以認定
    。
  (二)被告雖辯稱己○○僅是學包水餃云云；然關於「水餃王小吃
    店」員工均由被告負責面試後僱用，業據證人乙○○○、丙○○○於偵查中證述明確（見偵卷第59、61頁），於本院審
    理中證人乙○○○復證稱：「（問：你之前去學包水餃時是
    否是被告幫你面試的？）是，當時被告是路邊攤，我是逛街
    看到的，想學包水餃打工。」、「（問：你有無找你自己認
    識的人到水餃王包水餃？）沒有，我是被告說我離莊敬路比
    較近把我從福德街的店裡調過來的。」、「（問：你是否知
    道有其他人自己找認識的人來包水餃？）這我不知道。」等
    語，證人丙○○○：「（問：店裡員工是何人找來的？）有
    人經過看到店裡就會來問是否有需要人跟被告應徵，是否可
    以包水餃是由被告決定的。」、「（問：你會不會找自己認
    識的人來店裡包水餃？）不會。」、「（問：你知道有無店
    員找自己認識的人來店裡包水餃？）這我就不曉得。」等語
    在卷（見本院卷第35、37頁反面）。由證人乙○○○、丙○○○上開證言可知，「水餃王小吃店」中並無由員工自行找
    認識之人一同來包水餃之情形。而己○○於查獲時，已在「
    水餃王小吃店」包水餃數日，且所包的水餃均係放在塑膠盒
    內供販賣之用，亦據證人乙○○○於本院審理中證述屬實（
    見本院卷第34頁）；參以，如買水餃的客人想要自己現場包
    ，所包的水餃僅限於該等客人自己要買的部分，此情經證人
    丙○○○於本院審理中證稱明確（見本院卷第37頁）。則己○○所包好之水餃，既均放入供販賣用之塑膠盒，作為販賣
    之商品，而非只包其欲購買之水餃，足見己○○並非單純在
    小吃店購買水餃，一起興起而現場學包之客人甚明。
  (三)再者，關於檢舉之經過，證人戊○○於審理中證稱：「（問
    ：你是如何知道己○○在臺非法工作？）因為他就住在我家
    ，他是我大嫂，但我不認識他，因為他和我哥哥結婚之前我
    都不知道他的狀況，己○○來臺灣之後，會在家裡跟我哥哥
    講他今天賺多少錢，被我們家人聽到。（問：檢舉函中說己○○是在莊敬路水餃王店內工作？）是。（問：有關於己○○工作地點你是如何知道的？）因為我跟蹤他，所以才知道
    他在那裡工作，我有告訴他很多次，他沒有拿到身分證、工
    作證，是不可以在臺灣工作的，這是我們家裡很多人除了我
    還有姑姑、我母親都有對他這樣說過。」等語綦詳（見本院
    卷第113頁至113頁反面），並有檢舉函1 紙附卷足憑（見偵
    卷第8 頁），臺北市政府警察局信義分局並因而查獲己○○
    ，業如前述，益徵證人戊○○上開證言，應可採信。
  (四)證人己○○雖於警詢、偵查及審理中一再證稱：其僅是在小
    吃店學包水餃云云。惟查，證人己○○上開所言，不僅與證
    人乙○○○、丙○○○、戊○○所言不符外，證人己○○亦
    無法提供其所言之告知可在小吃店學包水餃之大陸同鄉之真
    實姓名或聯絡方式供本院傳訊；況且被告於警詢中亦供承：
    「（問：你如何支薪給她們？....）她們包水餃，我答應每
    粒二毛五的工錢。....」、「「（問：你招募饒女是有意僱
    用她嗎？）是。」、「（問：你還是會計算工資給饒女嗎？
    ）學會還是會算錢給她...」等語（見偵卷第11至13頁）。
    倘若己○○僅是單純學包水餃，被告並無僱用之意，何以被
    告於警詢時曾表示要僱用證人己○○？是以證人己○○上開
    所言，顯係迴護被告之詞，不足採信。
  (五)至於，被告雖聲請傳喚丁○○到庭作證，然經本院依法傳喚
    、拘提後，證人丁○○仍未到庭應訊，是本院認證人丁○○
    無再行傳喚之必要，附此敘明。
  (六)綜上所述，被告知悉證人己○○係大陸地區人士，且知悉大
    陸地區人士需取得工作許可始得在臺工作，其竟僱用己○○
    在「水餃王小吃店」從事包水餃工作，事證已臻明確，被告
    上開所辯均係卸責之詞，不足採信。被告僱用大陸地區人民
    己○○在臺灣地區從事未經許可之工作之犯行，應堪以認定
    。
三、核被告所為，係違反臺灣地區與大陸地區人民關係條例第15
    條第4 款之僱用大陸地區人民在臺灣地區從事未經許可工作
    之規定，應依同條例第83條第1 項之規定處斷。又被告自98
    年3月25日起至同年月31日為警查獲時止，僱用己○○之行
    為，堪認其主觀上，自始即基於反覆實行之犯意，客觀上則
    具有相當時間之延續，依社會通念，當以一行為視之為宜，
    符合學理所稱集合犯概念，僅論以一罪。又被告有如事實欄
    第1 項所載之前案及執行紀錄，有臺灣高等法院被告前案紀
    錄表在卷可佐，其受徒刑之執行完畢後，5 年以內故意再犯
    本案有期徒刑以上之罪，為累犯，應依刑法第47條第1 項之
    規定，加重其刑。爰審酌被告前有違反臺灣地區與大陸地區
    人民關係條例之前科，卻不知謹慎，便宜行事而非法僱請大
    陸地區人民，影響主管機關對於大陸地區人民之管理，對於
    基層勞工失業問題之惡化亦有危害，惟審酌其惡性尚非重大
    ，僱用之人數僅有1 人，及警詢、偵查及本院審理時均矢口
    否認犯行，浪費司法資源，及檢察官求處有期徒刑6 月適當
    等一切情狀，量處如主文所示之刑，並諭知易科罰金之折算
    標準。
據上論斷，應依刑事訴訟法第284條之1、第299條第1項，臺灣地
區與大陸地區人民關係條例第83條第1 項，刑法第11條、第47條
第1項、第41條第1項前段，判決如主文。
本案經檢察官徐則賢到庭執行職務。
中    華    民    國    99    年    2     月    26    日
                  刑事第十三庭  法  官  陳君鳳
以上正本證明與原本無異。
如不服本判決應於收受送達後10日內向本院提出上訴書狀，並應
敘述具體理由；其未敘述上訴理由者，應於上訴期間屆滿後20日
內向本院補提理由書（均須按他造當事人之人數附繕）「切勿逕
送上級法院」。
                                書記官  楊湘雯
中    華    民    國    99    年    3     月    1     日
附錄本案論罪科刑法條：
臺灣地區與大陸地區人民關係條例第15條
下列行為不得為之：
一、使大陸地區人民非法進入臺灣地區。
二、明知臺灣地區人民未經許可，而招攬使之進入大陸地區。
三、使大陸地區人民在臺灣地區從事未經許可或與許可目的不符
    之活動。
四、僱用或留用大陸地區人民在臺灣地區從事未經許可或與許可
    範圍不符之工作。
五、居間介紹他人為前款之行為。

臺灣地區與大陸地區人民關係條例第83條
違反第15條第4款或第5款規定者，處2 年以下有期徒刑、拘役或
科或併科新臺幣30萬元以下罰金。
意圖營利而違反第15條第5款規定者，處3年以下有期徒刑、拘役
或科或併科新臺幣60萬元以下罰金。
法人之代表人、法人或自然人之代理人、受僱人或其他從業人員
，因執行業務犯前2 項之罪者，除處罰行為人外，對該法人或自
然人並科以前2 項所定之罰金。但法人之代表人或自然人對於違
反之發生，已盡力為防止行為者，不在此限。

司法院資訊處製作；財團法人民間司法改革基金會備份。
